臺灣苗栗地方法院刑事判決　　　　　　　 96年度易字第398號
公　訴　人　臺灣苗栗地方法院檢察署檢察官
被　　　告　甲○○
　　　　　　　　　　　弄16號.
上列被告因毒品危害防制條例案件，經檢察官提起公訴（96年度
毒偵字第285號、96年度毒偵字第376號），本院判決如下：
    主  文
甲○○施用第二級毒品，處有期徒刑柒月，減為有期徒刑月又
拾伍日，如易科罰金，以新臺幣壹仟元折算壹日。又施用第二級
毒品，處有期徒刑柒月，減為有期徒刑月又拾伍日，如易科罰
金，以新臺幣壹仟元折算壹日。應執行有期徒刑陸月，如易科罰
金，以新臺幣壹仟元折算壹日。
    事  實
一、甲○○前因施用第二級毒品安非他命案件，經裁定送觀察、
    勒戒後，認無繼續施用毒品之傾向，經臺灣苗栗地方法院檢
    察署檢察官於民國91年12月3 日以91年度毒偵字第899 號為
    不起訴處分確定。復因施用第一、二級毒品案件，經裁定送
    觀察、勒戒後，認有繼續施用毒品之傾向，然因適用93年1
    月9 日修正施行後毒品危害防制條例之規定，而未予聲請強
    制戒治，並於93年1 月19日釋放出所，惟刑案部分，已經臺
    灣苗栗地方法院檢察署檢察官提起公訴，經本院於93年7 月
    23日以93年度訴字第102 號判決判處有期徒刑7 月、6 月，
    合併應執行有期徒刑1 年確定。甲○○嗣又因施用第一、二
    級毒品案件，經臺灣苗栗地方法院檢察署檢察官以94年度毒
    偵字第580 號提起公訴，並由本院於94年5 月31日以94年度
    訴字第187 號判決判處有期徒刑1 年、6 月，合併應執行有
    期徒刑1 年5 月確定。上開二案接續執行，甫於95年9 月28
    日縮短刑期假釋出監，現於假釋付保護管束期間。
二、詎甲○○猶未知悛改，分別基於施用第二級毒品安非他命之
    犯意，於觀察、勒戒執行完畢釋放後5 年內之96年2 月1日
    上午採尿前回溯96小時內某時，在不詳地點，以不詳方式，
    施用第二級毒品安非他命1 次。又於同年2 月15日上午採尿
    前回溯96小時內某時，在不詳地點，以不詳方式，施用第二
    級毒品安非他命1 次。嗣因甲○○為臺灣苗栗地方法院檢察
    署之受保護管束人，其先後於96年2 月1 日、96年2 月15日
    上午至該署觀護人室執行保護管束，並接受採尿送驗結果均
    呈安非他命陽性反應，而查悉上情。
三、案經臺灣苗栗地方法院檢察署檢察官自動檢舉偵查起訴。
    理  由
一、按除簡式審判程序、簡易程序及刑事訴訟法第376條第1款、
    第2 款所列之罪之案件外，第一審應行合議審判，96年6 月
    21日修正公布之刑事訴訟法第284 條之1 定有明文。本件被
    告甲○○所犯係屬刑事訴訟法第376 條第1 款所列之最重本
    刑3 年以下有期徒刑之罪，依法獨任進行審理程序，合先敘
    明。
二、訊據被告甲○○固坦承於上開時、地，採尿送驗呈安非他命
    陽性反應之事實，惟矢口否認有何施用毒品之犯行，辯稱：
    伊並未施用毒品，伊於95年11月底得知患有肺結核即長期在
    大千醫院就診，伊有服用醫師開立之藥物，其間並有服用肝
    藥及西藥房之成藥，伊並未到有施用毒品習慣之朋友住處或
    可能接觸到毒品之場所，不知為何採尿送驗會呈安非他命陽
    性反應云云。惟查：
  (一)被告於96年2 月1 日及同年2 月15日前往臺灣苗栗地方法院
    檢察署觀護人室執行保護管束，經採尿送中山醫學大學附設
    醫院分別以免疫酵素分析法初步檢驗，再以氣相層析質譜儀
    （GC/MS） 確認檢驗結果，均呈安非他命陽性反應，且尿液
    中安非他命含量各為1516ng/ml 、1320ng/ml ，超過行政院
    衛生署公告值500ng/ml甚多，此有該署受保護管束人尿液檢
    體監管記錄表及中山醫學大學附設醫院檢驗科藥物檢測中心
    尿液檢驗報告各2 份在卷可稽（見96年度毒偵字第285 號卷
    第2-3 頁、96年度毒偵字第376 號卷第2-3 頁）。而氣相層
    析質譜儀係目前最常採用以測試嫌疑人有無施用毒品之確認
    方法，單以免疫分析法檢驗尿液，有可能因交叉反應，而對
    服用幾種其他非煙毒或甲基安非他命藥物者之尿液產稱偽陽
    性反應，然若搭配薄層分析法（TOXI-LAB），應可屏除絕大
    部分之偽陽性反應問題，至於使用氣相層析質譜儀分析法（
    GC/MS） 確認，則可完全排除偽陽性之干擾，有法務部調查
    局85年9 月26日（85）發技(一)字第85114952號函可資參照，
    則被告前開尿液檢驗結果即係以氣相層析質譜儀（GC/MS）
    確認檢驗，即可排除偽陽性之干擾，被告上開尿液中確實含
    有安非他命成分無訛。
  (二)被告雖自95年11月2 日起，即因罹患肺結核而持續在大千綜
    合醫院就診治療，其間於96年1 月22日至96年1 月26日並住
    院治療，有服用醫師所開處方箋所示之藥品等情，有被告提
    出之大千綜合醫院就診紀錄、出院病歷摘要、處方簽等件附
    卷可稽（見96年度毒偵字第285 號卷第10-21 頁），然經臺
    灣苗栗地方法院檢察署檢察官將上開資料檢送法務部法醫研
    究所函查上開處方箋所示之藥品，經服用後，其所排放之尿
    液中是否可能檢驗出安非他命陽性反應，而法務部法醫研究
    所函覆：「依據行政院衛生署管制藥品管理局92年6 月24日
    管檢字第0920004419號函說明，經查驗登記核可之感冒藥物
    均不含安非他命、甲基安非他命或可代謝成安非他命、甲基
    安非他命之成分。經查來文所附處方簽影本所示藥物，為治
    療肺結核及慢性支氣管炎等用藥，上揭藥物成分目前尚未發
    現可導致尿液成安非他命陽性反應結果」等語，此有法務部
    法醫研究所96年4 月3 日法醫毒字第0960001352號函1 紙附
    卷可參（見96年度毒偵字第285 號卷第29頁），是依照上開
    說明，被告於執行保護管束時所採尿液呈安非他命陽性反應
    ，顯非上開其所服用之藥品所造成，應無疑義。
  (三)雖被告另於本院審理時提出大千綜合醫院醫師陳信如所出具
    之文件，表示被告於96年1 月10日門診及96年1 月20日住院
    時所服用之Finska-LP （柔他益膜衣錠：治療過敏）之用藥
    含有pseudophedrine之成分，很可能會引起安非他命檢驗之
    偽陽性反應等情。惟本案被告所採集之尿液均係分別以免疫
    酵素分析法初步檢驗，再以氣相層析質譜儀（GC/MS） 確認
    檢驗，而結果皆呈現安非他命陽性反應，已如前述，而依據
    上開法務部調查局85年9 月26日（85）發技(一)字第85114952
    號函之意旨，本案尿液檢驗結果即係以氣相層析質譜儀法（
    GC /MS）確認檢驗，即無產生所謂偽陽性反應之可能，被告
    所舉之前開文件顯無法為有利被告之認定。
  (四)又按甲基安非他命經口服投與後約百分之70於24小時內自尿
    中排出，約百分之90於96小時內自尿中排出，由於目前國內
    尿液中甲基安非他命之檢驗僅為鑑定其是否呈陽性反應尚未
    定其含量，且甲基安非他命成分之檢出與其投與方式、投與
    量、個人體質、採尿時間與檢測儀器之精密度等諸多因素有
    關，惟依上述資料推斷，最長可能不會超過4 天等情，亦有
    行政院衛生署藥物食品檢驗局81年2 月8 日（81）藥檢壹字
    第001156號函闡釋明確。據上，被告所為之辯解，顯與事實
    不符，應係事後圖卸之詞，要難採信。被告於96年2 月1 日
    、96年2 月15日採尿時往前回溯96小時內某時，有施用安非
    他命之犯行，堪以認定。
二、又被告前因施用第二級毒品安非他命案件，經裁定送觀察、
    勒戒後，認無繼續施用毒品之傾向，經臺灣苗栗地方法院檢
    察署檢察官於91年12月3 日以91年度毒偵字第899 號為不起
    訴處分確定；復因施用第一、二級毒品案件，經裁定送觀察
    、勒戒後，認有繼續施用毒品之傾向，然因毒品危害防制條
    例修正，而未予強制戒治即於93年1 月19日釋放出所等情，
    有上開不起訴處分書、臺灣苗栗地方法院檢察署刑案資料查
    註紀錄表、臺灣高等法院被告前案紀錄表各1 份在卷足憑，
    被告於觀察勒戒執行完畢釋放後，5 年內再犯施用毒品罪，
    事證明確，洵堪認定，自應依法論科。
三、查安非他命係毒品危害防制條例第2 條第2 項第2 款所稱之
    第二級毒品。被告持以施用，核其所為，均係犯同條例第10
    條第2 項之施用第二級毒品罪。被告施用前持有第二級毒品
    之低度行為，應為施用之高度行為吸收，不另論罪。又被告
    先後2 次犯行，犯意各別，應予分論併罰。爰審酌被告經歷
    2 次觀察勒戒之處遇措施後，猶未能深切體認毒品危害己身
    之鉅，及早謀求脫離毒害之道，反而伺機再犯，未見有何收
    斂、警惕之意，足徵被告依賴毒品至深，惟念及施用毒品固
    戕害個人健康至深，然就他人權益之侵害仍屬有限，及其犯
    罪目的、手段、智識程度等一切情狀，各量處如主文所示之
    刑。至檢察官雖具體求刑各有期徒刑8 月，惟本院認施用毒
    品仍屬危害己身之犯罪，認量處各有期徒刑7 月，以足收懲
    儆之效，附此敘明。又被告犯罪後，中華民國96年罪犯減刑
    條例業於96年6 月15日修正公布，並自96年7 月16日起施行
    。本件被告犯罪之時點均係在96年4 月24日之前，且所犯之
    罪符合中華民國96年罪犯減刑條例第2 條第1 項第3 款之規
    定，亦無該條例第3 條規定不予減刑之情形，爰均減其刑期
    2 分之1 ，並諭知如易科罰金之折算標準暨定其應執行之刑
    。
據上論斷，應依刑事訴訟法第299 條第1 項前段、第284 條之1
，毒品危害防制條例第10條第2 項，刑法第11條前段、第41條第
1 項前段、第2 項、第51條第5 款，中華民國96年罪犯減刑條例
第2 條第1 項第3 款、第7 條、第9 條、第10條第1 項，判決如
主文。
本案經檢察官陳佞如到庭執行職務。
中　　華　　民　　國　 　96 　年　　8　　月　　2 　　日
                  刑事第一庭    法　官　林佩儒
上正本證明與原本無異。
如不服本判決，應於送達後10日內向本院提出上訴狀（須附繕本
），上訴於臺灣高等法院臺中分院。
   　　                     　　書記官　葉俊宏
中　　華　　民　　國　　96　　年　　8 　　月　　3 　　日
附錄論罪科刑法條
毒品危害防制條例第10條
施用第一級毒品者，處6月以上5年以下有期徒刑。
施用第二級毒品者，處3年以下有期徒刑。
